【裁判字號】    98,訴,999
【裁判日期】    980729
【裁判案由】    偽造文書等
【裁判全文】
臺灣臺中地方法院刑事判決               98年度訴字第999號
公  訴  人  臺灣臺中地方法院檢察署檢察官
被      告  甲○○
上列被告因偽造文書等案件，經檢察官提起公訴（97年度偵字第
23979號），經本院合議庭裁定改依簡式審判程序，判決如下：
    主    文
甲○○共同犯行使偽造私文書罪，處有期徒刑伍月，如易科罰金
，以新臺幣壹仟元折算壹日。扣案偽造「乙○○」印章壹枚、存
摺類取款憑條上偽造「乙○○」印文壹枚、華南商業銀行南投分
行帳號000000000000號帳戶存摺壹本、行動電話壹支（門號0000
000000號，含ＳＩＭ卡壹枚）沒收。
    犯罪事實及理由
一、犯罪事實：甲○○於民國九十七年八月間某日，在不詳姓名
    年籍自稱「興哥」之成年男子邀約下，與「興哥」及所屬詐
    欺集團成員共同意圖為自己不法所有及行使偽造私文書之犯
    意聯絡，經詐欺集團成員詐騙被害人匯款至指定帳戶，由「
    興哥」提供其所有之行動電話一支（門號0000000000號，含
    ＳＩＭ卡一枚）供甲○○聯絡，再由甲○○提領詐欺得逞之
    金額，即給付甲○○提領金額之百分之一為對價，而擔任詐
    欺集團中提領款項之工作（俗稱「車手」）。嗣該帳欺集團
    成員於九十七年十月二日上午十時許，撥打電話與丙○○，
    佯稱係桃園縣警局林姓員警，告以其身分資料遭冒用，需匯
    款至指定帳戶以充保證金，待三日後查無犯罪事證方始發還
    云云，使丙○○陷於錯誤，於同日下午三時許至臺中縣神岡
    鄉○○路六一一號社口郵局，依對方指示匯款新臺幣（下同
    ）四十五萬元至該詐欺集團成員冒用「乙○○」名義申請之
    華南商業銀行南投分行帳號000000 000000號帳戶。該「興
    哥」者旋即於同時以電話和甲○○聯絡，在臺中市○○區○○路四段八一號之華南商業銀行水湳分行附近交付上開以「
    乙○○」名義申請之華南商業銀行南投分行帳號0000000000
    00號存摺一本及偽造之「乙○○」名義之印章一枚予甲○○
    ，由甲○○以臨櫃提款方式，提領丙○○遭騙而匯入上開帳
    戶之四十五萬元其中之三十六萬元。甲○○明知未得乙○○
    授權，親自書立「乙○○」名義之存摺類取款憑條，並交付
    銀行行員薛甄宜而行使之，欲提領乙○○帳戶內之三十六萬
    元，足以生損害於乙○○本人及銀行對於帳戶管理之正確性
    。惟因薛甄宜察覺有異報警處理，甲○○乃為警當場查獲，
    並扣得其所持有之前開華南銀行存摺一本及印章一枚、上開
    行電手機一支（含ＳＩＭ卡一枚）、存摺類取款憑條一張等
    物。
二、證據名稱：
  (一)被告於警詢時、偵查中及本院審理中之自白。
  (二)證人即被害人丙○○於警詢時之證述。
  (三)證人即銀行人員薛甄宜於警詢時之證述。
  (四)證人即被害人乙○○於警詢時及本院審理中之證述。
  (五)「乙○○」名義之存摺類取款憑條一張、「乙○○」名義之
    存摺一本及「乙○○」名義之印章一枚。
  (六)內政部警政署反詐騙諮詢專線紀錄表一份。
三、查不詳姓名年籍綽號「興哥」之成年男子所屬詐欺集團詐扁
    被害人丙○○，俟其匯款至「乙○○」帳戶後，被告負責為
    不詳姓名年籍綽號「興哥」之成年男子所屬詐欺集團冒用「
    乙○○」名義填寫取款憑條蓋用乙○○名義印章於存戶簽章
    欄，以提領詐得之款項，核其所為，係犯刑法第二百十六條
    、第二百十條之行使偽造私文書罪、同法第三百三十九條第
    一項詐欺取財罪。其偽造署押部分，係偽造私文書之部分行
    為，偽造私文書後持以行使，偽造之低度行為為行使之高度
    行為所吸收，不另論罪。被告就上開詐欺取財、行使造私文
    書犯行，與綽號「興哥」之人所屬欺集團成員間有犯意聯絡
    及行為分擔，為共同正犯。又被告雖負責冒名提領款項，然
    並無實據可證其冒名開立帳戶、偽刻印章部分亦有參與，併
    此敘明。另被告係一行為觸犯上開二罪名，為想像競合犯，
    應依刑法第五十五條之規定，從一重行使偽造私文書罪處斷
    。爰審酌被告為貪圖擔任提領詐騙所得款項之工作，幸經銀
    行承辦人員及時發現，使被告無法取得款項，且犯後坦承犯
    行，態度尚稱良好等一切情狀，量如主文所示之刑，並諭知
    易科罰金折算標準。被告偽造並持以行使之存摺類取款憑條
    ，然既經被告持以行使，而交付銀行收執，已非屬被告所有
    之物，爰不依刑法第三十八條第一項第二款之規定宣告沒收
    ，惟上開存摺類取款憑條上偽造「乙○○」印文一枚，應依
    刑法第二百十九條之規定沒收，又「乙○○」印章一枚，並
    非證人乙○○所有，且非其授權他人刻印等情，業據證人乙○○於本院審理中證述明確，顯見該印章為偽造，亦應依刑
    法第二百十九條之規定沒收之。另扣案行動電話一支（門號
    0000000000號，含ＳＩＭ卡一枚）係共犯「興哥」所有提供
    與被告使用，做為彼此聯絡以利冒名提款之用，係犯罪所用
    之物且為共犯所有；另華南商業銀行南投分行帳號00000000
    0000號帳戶並非證人乙○○開戶申設，且其亦未授權他人開
    戶，且就開戶資料中之身分證影本上照片並非證人乙○○、
    身分證影本背面父母欄母親姓名亦有誤等情，業據證人乙○○於本院審理中證述明確，是該帳戶當係他人冒名開戶申設
    且為共犯「阿興」所屬詐欺集團成員取得用以詐騙提款，該
    帳戶存摺應係犯罪所用之物且為共犯所有，均應刑法第三十
    八條第一項第二款沒收。
據上論斷，應依刑事訴訟法第二百七十三條之一第一項、第二百
九十九條第一項前段，刑法第二十八條、第二百十六條、第二百
十條、第三百三十九條第一項、第五十五條、第四十一條第一項
前段、第二百十九條、第三十八條第一項第二款，刑法施行法第
一條之一，判決如主文。
本案經檢察官陳僑舫到庭執行職務。
中    華    民    國    98    年    7     月    29    日
                  刑事第八庭    法  官  陳  葳
以上正本證明與原本無異。
如不服本判決應於收受判決後10日內向本院提出上訴書狀，並應
敘述具體理由；其未敘述上訴理由者，應於上訴期間屆滿後20日
內向本院補提理由書（均須按他造當事人之人數附繕本）「切勿
逕送上級法院」。
                                書記官  張雅如
中    華    民    國    98    年    7     月    29    日
附錄法條：
刑法第二百十條：
偽造、變造私文書，足以生損害於公眾或他人者，處五年以下有
期徒刑。
刑法第二百十六條：
行使第二百十條至第二百十五條之文書者，依偽造、變造文書或
登載不實事項或使登載不實事項之規定處斷。


司法院資訊處製作；財團法人民間司法改革基金會備份。
